臺灣臺中地方法院臺中簡易庭民事判決
110年度中簡字第3415號
原      告  陳永昇  
被      告  林宗緯  
訴訟代理人  謝侑翰  
上列當事人間請求損害賠償事件，經本院於民國111年5月17日言
詞辯論終結，判決如下：
    主    文
被告應給付原告新臺幣73,842元，及自民國110年12月19日起至
清償日止，按年息百分之五計算之利息。
原告其餘之訴駁回。
訴訟費用新臺幣1,660元，其中新臺幣775元由被告負擔，餘由原
告負擔。
本判決原告勝訴部分得假執行。
    事 實 及 理 由
一、原告主張：被告於民國110年2月13日上午7時30分許，駕駛
    車牌號碼000-0000號自小客車，行經彰化縣○○市○道0號196.
    2公里處南側向外側時，因未注意車前狀況，致撞及由原告
    所有並駕駛之車牌號碼00-0000號自用小客車（下稱系爭車
    輛），造成系爭車輛受損，支出拖吊費用新臺幣（下同）9,
    842元將系爭車輛拖回原告住家，並經估價而需支出修繕費
    用124,300元（烤漆24,000元、鈑金87,300元、零件13,000
    元）；又原告因往返工作及住家兩地需用車輛，系爭車輛因
    受損而無法駕駛，併請求30日之租車費用24,000元(1日800
    元)。爰依民法第184條第1項前段、第191條之2提起本件訴
    訟，請求被告賠償等語。並聲明：被告應給付原告158,142
    元，及自起訴狀繕本送達翌日起至清償日止，按年息百分之
    5計算之利息。
二、被告則以：對拖吊費用不爭執；修車費用應以殘值計；租車
    費用如有必要，應不可能30天都在修車等語，資為抗辯。並
    聲明：原告之訴駁回。
三、得心證之理由
  ㈠原告主張被告於上開時地與系爭車輛發生碰撞，造成系爭車
    輛受損之事實，業據其提出與其所述相符之初步分析研判表
    、道路交通事故現場圖、車損及現場照片、汽車新領牌照登
    記書、估價單等件為證，並經本院依職權向內政部警政署國
    道公路警察局第三公路警察大隊調取道路交通事故調查卷宗
    （含道路交通事故現場圖、道路交通事故調查報告表㈠㈡、道
    路交通事故談話紀錄表、酒精測定紀錄表、初步分析研判表
    等資料）查核無訛，而被告對於原告主張之事實，於本院言
    詞辯論期日時並未爭執，視同自認，原告主張之事實，自堪
    信為真實。
　㈡按因故意或過失，不法侵害他人之權利者，負損害賠償責任
    ；汽車、機車或其他非依軌道行駛之動力車輛，在使用中加
    損害於他人者，駕駛人應賠償因此所生之損害，民法第184
    條第1 項前段、第191條之2前段分別定有明文。又汽車行駛
    時，駕駛人應注意車前狀況及兩車併行之間隔，並隨時採取
    必要之安全措施，於道路交通安全規則第94條第3項亦有明
    文。又查，系爭事故之肇事原因，參酌道路交通事故現場圖
    及交通事故調查紀錄表可知本件係被告駕駛其自小客車於國
    道上行駛，於變換車道時不慎碰撞前方行駛中之系爭車輛所
    致，而被告於警詢時亦自承：「當時我從台中要到員林，肇
    事前我行駛在輔助車道，我要變換至外側車道時因陽光太刺
    眼，不慎追撞外側車道之系爭車輛而肇事。」等語（見本院
    卷第83-91頁）。顯見本件事故之發生係因被告未注意車前
    狀況而不慎與前方之系爭車輛發生碰撞而肇事，堪認被告就
    本件事故之發生具有過失甚明；又被告之過失行為與系爭車
    輛受損之結果間，具有相當因果關係，被告自應依民法第18
    4條第1項前段、第191條之2前段規定，就本件損害之發生負
    全部之過失賠償責任甚明。茲就原告請求之項目是否有理由
    ，分述如下：
　⒈拖吊費用9,842元：
　　本件原告主張被告應賠償系爭車輛因本件事故受損所支出拖
    吊費用9,842元等語，業據提出國道小型車拖救服務三聯單
    、全鋒道路救援組織服務五聯單為證（見本院卷第37-39頁
    ），復為被告所不爭執，是原告此部分請求，洵屬有據，應
    予准許。
　⒉修繕費用124,300元：
　  按被毀損時，被害人除得依民法第196條請求賠償外，並不
    排除民法第213條至第215條之適用。負損害賠償責任者，除
    法律另有規定或契約另有訂定外，應回復他方損害發生前之
    原狀；不能回復原狀或回復顯有重大困難者，應以金錢賠償
    其損害，民法第213條第1項、第215條定有明文。所謂回復
    顯有重大困難，係指回復原狀需時過長、需費過鉅，或難得
    預期之結果之情形而言。於回復原狀之必要費用顯逾其物價
    值之情形，若仍准許被害人得請求賠償修復費用，與維持物
    之價值不合比例，非惟不符經濟效率，亦有違誠信公平原則
    。此時應由加害人以金錢賠償其物之價值利益，即足填補被
    害人之損害，最高法院107年台上字第1145號判決旨參照。
    又按當事人已證明受有損害而不能證明其數額或證明顯有重
    大困難者，法院應審酌一切情況，依所得心證定其數額，民
    事訴訟法第222條第2項亦定有明文。原告主張系爭車輛維修
    估價124,300元，業據其提出估價單為證（見本院卷第35頁
    ），可信為真；然觀系爭車輛為福特六和自小客車，排氣量
    1991cc，91年10月出廠，有系爭車輛汽車新領牌照登記書在
    卷可參，迄本件事故發生時已使用18年餘。其事故前所餘殘
    值經本院依原告之聲請將卷附系爭車輛資料送請臺灣區汽車
    修理工業同業公會鑑定，經該公會以111年3月2日台區汽工(
    宗)字第111097號函覆稱：「…因該系爭車已超過中古車天書
    查證年限無法舉證，本案退回…」等語而不予鑑定，有該函
    文在卷可稽(見本院卷第151頁)，是本院綜合考量系爭車輛
    之外觀、顏色、性能、出廠日期、使用時間等因素，依民事
    訴訟法第222條第2項之規定，認定系爭車輛於事故前之價值
    應為40,000元。而系爭車輛之必要修繕費用為124,300元，
    足見系爭車輛所估修理費遠高於系爭車輛事故發生前之價值
    40,000元，顯有回復原狀需費過鉅之情形，而無修復之實益
    ，揆諸前揭說明，應以金錢賠償其損害，並應以填補實際所
    受損害為限，是被告賠償之金額應以系爭車輛車禍前之價值
    即40,000元為限。從而，原告請求被告給付40,000元，尚屬
    有據，逾此範圍之請求，則屬無據。
　⒊租車費用24,000元：
　　原告主張其因系爭車輛受損，因而必須於維修期間另行租用
    代步車使用，受有維修期間30日需支出租賃車輛共花費24,0
    00元之損害等事實，業據原告提出小客車租賃定型化契約及
    存摺內頁之轉帳明細為證（見本院卷第41-47頁），堪信為
    真實。本院審酌系爭車輛既因被告之侵權行為受有損害，及
    原告自陳其為咖啡烘焙師，工作需載運咖啡和攜帶咖啡烘焙
    相關設備、器具往返住處及烘焙廠，系爭車輛自屬其通常工
    作、生活所需，則系爭車輛維修期間內，原告不能使用系爭
    車輛而須另行使用、尋找其他交通工具，所增加之支出或花
    費，即與系爭車輛損害結果間，具有相當因果關係，自得請
    求被告給付。而原告主張維修期間需30日，有和越汽車維修
    估價單上載維修工作天估計需30天在卷可按(見本院卷第35
    頁)，是原告依維修工作日數，請求被告給付租車費用損失3
    0日24,000元(1日800元；800×30=24000元)，自屬有據，應
    予准許。又依卷內資料所示，本件原告因系爭車輛遭被告毀
    損後，於110年2月17日與訴外人孫傅偉訂立小客車租賃契約
    ，租賃期間自110年2月17日至同年4月17日止，共60日，租
    車費用48,000元(1日800元；800×60=48000元)，原告並於11
    0年4月17日已給付租車費用48,000元予訴外人傳孫偉，有原
    告之帳戶明細可參。審酌原告所租車輛所需租金1日800元，
    與系爭車輛相較，無顯不相當之情形，原告既僅依估價單記
    載維修工作天之30日向被告請求租車費用，難認有何不當之
    處；被告僅空言抗辯不可能30天都在修車云云，自不足採。
　⒋基上，原告得向被告請求之金額應為73,842元（計算式：984
    2＋40000＋24000＝73,842）。原告逾此範圍之請求，則屬無據
    。
  ㈢再按給付有確定期限者，債務人自期限屆滿時起，負遲延責
    任；給付無確定期限者，債務人於債權人得請求給付時，經
    其催告而未為給付，自受催告時起，負遲延責任。其經債權
    人起訴而送達訴狀，或依督促程序送達支付命令，或為其他
    相類之行為者，與催告有同一之效力，民法第229條第1 項
    、第2 項分別定有明文。又按遲延之債務，以支付金錢為標
    的者，債權人得請求依法定利率計算之遲延利息。但約定利
    率較高者，仍從其約定利率；應付利息之債務，其利率未經
    約定，亦無法律可據者，週年利率為百分之5，民法第233條
    第1項、第203條亦分別明定。查原告對被告之侵權行為損害
    賠償債權，核屬無確定期限之給付，既經原告提起本件民事
    訴訟，且起訴狀繕本於110年12月18日合法送達被告（110年
    12月8日寄存送達，110年12月18日送達生效，送達證書見本
    院卷第107頁），則原告請求被告自起訴狀繕本送達被告之
    翌日即110年12月19日起至清償日止，按週年利率百分之5計
    算之遲延利息，核無不合，應予准許。
四、綜上所述，原告依民法第184條第1項前段、第191條之2訴請
    被告給付73,842元，及自110年12月19日起至清償日止，按
    年息百分之5計算之利息，為有理由，應予准許。逾此部分
    之請求，則屬無據，應予駁回。
五、本件事證已臻明確，兩造其餘攻擊防禦方法及所舉證據，經
    審酌結果，與本件判決結論均無影響，爰不一一論述，附此
    敘明。
六、本件原告勝訴部分，係就民事訴訟法第427條第1項訴訟適用
    簡易程序為被告敗訴之判決，爰依民事訴訟法第389條第1項
    第3款規定，依職權宣告假執行。
七、訴訟費用負擔之依據：民事訴訟法第79條。
中　　華　　民　　國　　111 　年　　6 　　月　　24　　日
                      臺灣臺中地方法院臺中簡易庭
                                  法　官　張清洲
以上為正本係照原本作成。
如不服本判決，應於送達後20日內，向本院提出上訴狀並表明上
訴理由，如於本判決宣示後送達前提起上訴者，應於判決送達後
20日內補提上訴理由書（須附繕本）。如委任律師提起上訴者，
應一併繳納上訴審裁判費。
中　　華　　民　　國　　111 　年　　6 　　月　　24　　日
                                  書記官  陳慧津